臺灣高等法院交通事件裁定　　　　　　 94年度交抗字第425號
抗　告　人
即受處分人　甲○○
上列抗告人因違反道路交通管理處罰條例案件，不服臺灣新竹地
方法院，中華民國94年4月29日所為裁定（93年度交聲字第219號
），提起抗告，本院裁定如下：
    主  文
抗告駁回。
    理  由
一、按汽車駕駛人拒絕接受酒精濃度測試之檢定者，處新臺幣（
    下同）60,000元罰鍰，並當場移置保管其車輛及吊銷其駕駛
    執照，且3年內不得考領駕駛執照，道路交通管理處罰條例
    第35條第3項、第67條第2項分別定有明文；次按行為人有違
    反道路交通管理處罰條例之情形且屬當場舉發者，應填製舉
    發違反道路交通管理事件通知單，如被查獲之駕駛人或行為
    人為受處分人時，應將該通知單填記後交付該行為人簽名或
    蓋章收受之，拒絕簽章者，並記明其事由，視為已收受，違
    反道路交通管理事件統一裁罰基準及處理細則第11條第1項
    第1款亦定有明文。
二、原裁定以：
    (一)異議人即受處分人甲○○於民國（下同）93年9月17日下
      午6時許，駕駛車號7D-6038號自小客貨車，在新竹縣新豐
      鄉○○路215號前，為新竹縣警察局舉發「駕駛人酒氣沖
      天並拒絕接受警方酒測，並佯稱打電話便逃逸」而填摯竹
      縣警交字第E00000000號舉發違反道路交通管理事件通知
      單，異議人於93年10月21日向移送機關繳納罰鍰60,000元
      ，惟併提出陳述，移送機關於當日以竹監自字第裁50-E00
      000000號舉發違反道路交通管理事件裁決書，依道路交通
      管理處罰條例第35條第3項「拒絕接受酒精濃度測試之檢
      定」規定，裁處異議人罰鍰60,000元整並吊銷其機車駕駛
      執照，3年內禁考，此有新竹縣警察局舉發違反道路交通
      管理事件通知單（竹縣警交字第E00000000號，載明異議
      人拒簽收字樣）、記載牌照號碼為7D-6038號之酒測單（
      亦載明異議人拒簽字樣）、交通部公路總局新竹區監理所
      竹監自字第裁50-E00000000號違反道路交通管理事件裁決
      書暨送達證書各1份在卷可稽。
    (二)異議人自承在上揭時間無照駕駛車號7D-6038號自小客貨
      車，行駛於新竹縣新豐鄉○○街，為警當場舉發之事實，
      雖矢口否認有喝酒及當場拒絕酒測之事實，辯稱：警察並
      未告知伊要實施酒測，亦未拿測量的儀器對伊進行酒測，
      且當時伊急著載客戶去搭飛機，而警員亦未告知伊不能離
      去云云。然據證人即本件舉發之警員莊寅呈於法院訊問時
      結證：於舉發當時已明確告知異議人酒精濃度測試標準流
      程及方法，並就異議人拒絕接受酒精濃度測試之情形詳載
      於違反道路交通管理事件通知單上及酒測單上（均載明異
      議人拒簽等字樣），而當時並未允許異議人離開等語，且
      經當庭勘驗證人莊寅呈所提出值勤當時所錄製之蒐證錄音
      帶，其內容有警員告知拒絕酒測要罰新臺幣60,000元等語
      ，並有提到異議人之姓名及出生年月日，周邊有吵雜聲音
      等情，認異議人所言舉發警員未告知要進行酒測等語顯不
      可採。又異議人於事發後6時許離開，遲至證人莊寅呈值
      勤至翌日凌晨2時許，並未返回派出所接受酒測，並有新
      竹縣警察局竹北分局山崎派出所勤務分配表乙份在卷可稽
      ，故認異議人所辯：並未拒絕酒測，想於載完人後再回來
      派出所處理云云，即非可採。
    (三)至異議人聲請調閱當天舉發過程錄影帶為勘驗以還原事實
      乙節，經函請新竹縣竹北分局山崎派出所檢送93年9月17
      日下午5點30分至7點間值班台及大廳之錄影帶，惟該所回
      覆稱因其安裝之監視錄影機所錄之畫面只可存檔3天，故
      未能提供任何線索，此有竹北分局山崎派出所報告乙份在
      卷可佐。惟經綜合證人莊寅呈上開證述，以及於本件卷存
      證據資料內並無任何積極證據足以證明證人莊寅呈上開證
      述係屬虛偽，或使法院對證人所證述異議人違規之事實產
      生任何合理之懷疑，且交通警察掣單舉發違反道路交通管
      理處罰條例所列之違規事實，本質上為行政處分，係公務
      員基於職務上之權力，依法就特定之具體事件所為之具公
      法上效果之單方面行政行為，基於公務員為公法上行為具
      有公信力之原則，該行政行為當可被推定為真正，其據以
      依法處分之事實認定亦為正確無誤。
    (四)從而，異議人確有於上揭時地駕車遭警臨檢時，拒絕接受
      警方施以酒精濃度測試檢定之違規行為，違反道路交通管
      理處罰條例第35條第3項之規定，原處分機關依道路交通
      管理處罰條例第35條第3項、第67條第2項規定裁處異議人
      罰鍰6萬元，並吊銷其駕駛執照，3年內不得考領駕駛執照
      ，並無違誤，異議人之異議為無理由，應予駁回等情。經
      核並無違誤。
三、抗告意旨略以：抗告人當時言語上有與警員發生衝突，故不
    得以公務人員所為係公法上行為，而推論具有公信力；又當
    時警員並未拿出酒測儀器，亦未要求抗告人酒測，且若當時
    抗告人真有酒氣沖天，警員為何讓抗告人從派出所離去；又
    錄音帶內容毫無抗告人聲音，實無法證明抗告人有違規情事
    ；再而案發後裁決所答覆稱錄影機故障，然山崎派出所卻答
    覆稱錄影帶畫面只可存檔3天，顯有矛盾云云。
四、經查：
　　(一)抗告人前開違規之事實，業據證人即新竹縣警察局竹北分
      局山崎派出所警員莊寅呈於原審調查時到庭結證綦詳，
    　並庭呈值勤時錄製之蒐證錄音帶1捲為憑，而前開錄音帶
    　經原審於94年1月12日訊問期日當庭勘驗結果，其內容有
      警員告知拒絕酒測要罰新臺幣60,000元等語，並有提到異
      議人之姓名及出生年月日，周邊有吵雜聲音等情，有勘驗
      筆錄1份在卷足憑（見原審卷第29頁背面至第30頁），
   　 因證人莊寅呈依法執行勤務，衡情應無故為誣指抗告人，
      而身觸偽證重罪之必要。再而，抗告人亦自承於被查獲後
      不久，即以趕時間為由，在未經警員允許離去之情況下，
      搭乘計程車離開（見原審卷第5頁、第6頁、第20頁背面、
      本院卷第9頁）。因而，本件舉發雖未經抗告人於違反道
      路交通管理事件通知單上及酒測單上簽名（嗣經警員載明
      異議人拒簽等字樣），然交通警察掣單舉發違反道路交通
      管理處罰條例所列之違規事實，本質上為行政處分，係公
      務員基於職務上之權力，依法就特定之具體事件所為之具
      公法上效果之單方行政行為，基於公務員為公法上行為具
      有公信力之原則，該行政處分當可被推定為真正，本此公
      信原則，立法者乃賦予行政機關制定違反道路交通事件統
      一裁罰標準及處理細則，使執勤警員得當機處分以達其維
      護交通秩序、安全之行政目的，反之，若謂公務員一切行
      政行為均需預留證據以證其實，則國家行政勢必窒礙難行
      。而本件抗告人雖否認有上開違規情事，惟揆諸其前開之
      陳述，以及其未就執勤員警之舉發有誤提出相關證據以供
      調查，且本院經查亦無何證據足資證明警員有捏造事實違
      法取締情事，則執勤警員本其維護交通秩序、安全職責所
      為之舉發，自應受到合法、正確之推定。故抗告人所辯：
      抗告人當時言語上有與警員發生衝突，故不得以公務人員
　　　所為係公法上行為，而推論具有公信力；又當時警員並未
　　　拿出酒測儀器，亦未要求抗告人酒測，且若當時抗告人真
　　　有酒氣沖天，警員為何讓抗告人從派出所離去；錄音帶內
　　　容毫無抗告人聲音，實無法證明抗告人有違規情事云云，
　　  即非可採。
    (二)又抗告人於原審時聲請調閱當天舉發過程錄影帶為勘驗以
      還原事實乙節，經原審函請新竹縣竹北分局山崎派出所檢
      送93年9月17日下午5點30分至7點間值班台及大廳之錄影
      帶，經該所回覆稱因其安裝之監視錄影機所錄之畫面只可
      存檔3天，故未能提供任何線索，有竹北分局山崎派出所
      報告乙份在卷可佐（見原審卷第25頁），原審亦敘明此部
      分證據係屬無從調查，惟審酌證人莊寅呈之證詞及卷內證
      據資料，認抗告人確有上開違規行為，經核於法並無不合
      ，抗告人以錄影帶無法提出之原因為爭執，亦非足採。
    (三)又抗告人雖然拒絕在新竹縣警察局舉發違反道路交通管理
      事件通知單（竹縣警交字第E00000000號）上簽章，但業
      經警員記明其事由，依違反道路交通管理事件統一裁罰基
      準及處理細則第11條第1項第1款之規定，視為抗告人已收
      受。
    (四)綜上所述，原處分機關依道路交通管理處罰條例第35條第
      3 項、第67條第2項規定裁處異議人罰鍰6萬元，並吊銷其
      駕駛執照，3年內不得考領駕駛執照，原審並駁回抗告人
      之異議，即無違誤。抗告人未提出其他證據，俾供調查，
      仍執前詞爭執，並漫以證人莊寅呈之證詞不實云云，指摘
      原裁定不當，為無理由，應予駁回。
五、據上論結，應依道路交通案件處理辦法第26條，刑事訴訟法
    第412條，裁定如主文。
中　　華　　民　　國　　94　　年　　6　　月　　30　　日
                      交通法庭審判長法  官  陳祐輔
                                    法  官  楊炳禎
                                    法  官  邱瑞祥
上正本證明與原本無異。
不得再抗告。
                                    書記官  吳金來
中　　華　　民　　國　　94　　年　　6　　月　　30　　日
